臺灣桃園地方法院刑事裁定　　　　　　 100年度聲字第4438號
聲　請　人　臺灣桃園地方法院檢察署檢察官
受　刑　人　胡應祥
上列聲請人因受刑人數罪併罰有二裁判以上，聲請定其應執行之
刑（100年度執聲字第2252號），本院裁定如下：
    主  文
胡應祥所犯如附表所示之罪，應執行有期徒刑伍月拾伍日，如易
科罰金，以銀元佰元即新臺幣玖佰元折算壹日。
    理  由
一、聲請意旨略以：上列受刑人因違反臺灣地區與大陸地區人民
    關係條例等案件，先後經判決確定如附表，應依刑法第53條
    及第51條第5 款，定其應執行之刑，爰依刑事訴訟法第477
    條第1 項聲請裁定。
二、按二裁判以上數罪，縱其中一部分已執行完畢，如該數罪尚
    未全部執行完畢，因與刑法第54條，及司法院院字第1304號
    解釋所謂僅餘一罪之情形有別，自仍應依刑法第53條之規定
    ，定其應執行之刑。而定應執行之刑，應由犯罪事實最後判
    決之法院檢察官聲請該法院依法裁定之，不能因犯罪之一部
    分所科之刑業經執行完畢，而認檢察官之聲請為不合法，予
    以駁回，至已執行部分，自不能重複執行，應由檢察官於指
    揮執行時扣除之，此與定應執行刑之裁定無涉（最高法院81
    年度台抗字第464 號、86年度台抗字第472 號裁判意旨可資
    參照）。
三、次按刑法第2 條第1 項規定：「行為後法律有變更者，適用
    行為時之法律。但行為後之法律有利於行為人者，適用最有
    利於行為人之法律」。而刑法第51條、第41條業於民國94年
    1月7日修正公布，並於95年7月1日施行：
  (一)修正前刑法第51條第5 款規定：「數罪併罰，分別宣告其罪
    之刑，依左列各款定其應執行者：…宣告多數有期徒刑者，
    於各刑中之最長期以上，各刑合併之刑期以下，定其刑期。
    但不得逾20年」。修正後刑法第51條第5 款規定：「宣告多
    數有期徒刑者，於各刑中之最長期以上，各刑合併之刑期以
    下，定其刑期。但不得逾30年」。茲比較新舊法結果，修正
    後刑法並非較有利於行為人，依刑法第2 條第1 項前段之規
    定，仍應依行為時之法律即修正前之刑法第51條規定，定其
    應執行之刑。
  (二)修正前刑法第41條規定：「犯最重本刑為5 年以下有期徒刑
    以下之刑之罪，而受6 個月以下有期徒刑或拘役之宣告，因
    身體、教育、職業、家庭之關係或其他正當事由，執行顯有
    困難者，得以1 元以上3 元以下折算1 日，易科罰金。但確
    因不執行所宣告之刑，難收矯正之效，或難以維持法秩序者
    ，不在此限。併合處罰之數罪，均有前項情形，其應執刑之
    刑逾6 月者，亦同」；又受刑人行為時之易科罰金折算標準
    ，依據修正前罰金罰鍰提高標準條例第2 條前段（現已刪除
    ）規定，就其原定數額提高為100 倍折算1 日，則本件受刑
    人行為時之易科罰金折算標準，應以銀元300 元即新臺幣90
    0 元折算1 日。惟95年7 月1 日修正施行之刑法第41條則規
    定：「犯最重本刑為5 年以下有期徒刑以下之刑之罪，而受
    6 個月以下有期徒刑或拘役之宣告者，得以新臺幣1,00 0元
    、2,000 元或3,000 元折算1 日，易科罰金。但確因不執行
    所宣告之刑，難收矯正之效，或難以維持法秩序者，不在此
    限。前項規定於數罪併罰，其應執刑之刑未逾6 月者，亦適
    用之」。茲比較新舊法後，以適用修正前之規定對受刑人較
    為有利，應依刑法第2 條第1 項但書之規定，適用修正前刑
    法第41條第1 項、第2 項之規定，定其易科罰金折算標準。
四、經查：
  (一)本件受刑人前犯如附表編號1、2所示之罪，均已分別確定在
    案，此有臺灣高等法院被告前案紀錄表、臺灣嘉義地方法院
    99年度簡上字第150 號、本院99年度桃簡字第3191號判決書
    附卷可按。其中如附表編號1 所示案件所判處有期徒刑部分
    ，雖已於民國100 年1 月25日執行完畢，惟因該罪與如附表
    編號2 所示之罪，應予併罰，故在如附表編號1 、2 所示之
    罪刑全部執行完畢前，均應認上開2 罪未全部執行完畢，仍
    得定應執行刑。茲檢察官聲請定其應執行之刑，本院審核認
    聲請為正當，應定其應執行之刑。
  (二)又按數罪併罰有二以上裁判，於合併定執行刑時，如就易刑
    標準數判決有所不同時，依最高法院72年度第9 次刑事庭會
    議決議，應為受刑人之利益，而擇有利於受刑人之折算標準
    適用之。本件受刑人所犯附表編號1 所示之罪之易刑標準，
    與附表編號2 所示之罪之易刑標準並不相同，揆諸前開說明
    ，自應為有利於受刑人之利益，而擇銀元300 元即新臺幣90
    0 元折算1 日為定應執行刑後之易科罰金折算標準。
五、爰依刑事訴訟法第477 條第1 項、刑法第2 條第1 項前段、
    第53條、修正前刑法第51條第5 款、第41條第1 項前段，刑
    法施行法第3 條之1 第3 項，修正前罰金罰鍰提高標準條例
    第2 條，現行法規所定貨幣單位折算新臺幣條例第2 條，裁
    定如主文。
中    華    民    國   100    年    11    月    21    日
                  刑事第十庭  法  官  華澹寧
以上正本證明與原本無異。
如不服本裁定，應於裁定送達後5 日內向本院提出抗告狀。
                              書記官  徐珮綾
中    華    民    國   100    年    11    月    24    日
附表：
┌─────┬──────────┬──────────┐
│編號      │       1            │       2            │
├─────┼──────────┼──────────┤
│罪名      │違反違反臺灣地區與大│違反商業會計法      │
│          │陸地區人民關係條例  │                    │
├─────┼──────────┼──────────┤
│宣告刑    │有期徒刑5 月，如易科│有期徒刑4 月，如易科│
│          │罰金，以銀元300 元即│罰金，以新臺幣1, 000│
│          │新臺幣900 元折算1 日│元折算1 日。        │
│          │。減為有期徒刑2 月15│                    │
│          │日，如易科罰金，以銀│                    │
│          │元300 元即新臺幣900 │                    │
│          │元折算1 日。（註）  │                    │
├─────┼──────────┼──────────┤
│所犯法條  │臺灣地區與大陸地區人│商業會計法第71條第1 │
│          │民關係條例第15條第1 │款                  │
│          │款、第79條第1項     │                    │
├─────┼──────────┼──────────┤
│犯罪日期  │92年7月25日         │98年9 月起至同年12月│
│          │                    │間止                │
├─────┼──────────┼──────────┤
│偵查（自訴│臺灣嘉義地方法院檢察│臺灣桃園地方法院檢察│
│）機關年度│署99年度偵緝字第287 │署99年度偵緝字第1848│
│及案號    │號                  │號                  │
├──┬──┼──────────┼──────────┤
│    │法院│臺灣嘉義地方法院    │臺灣桃園地方法院    │
│  最├──┼──────────┼──────────┤
│  後│案號│99年度簡上字第150 號│99年度桃簡字第3191  │
│  事│    │                    │號                  │
│  實├──┼──────────┼──────────┤
│  審│判決│99年9月15日         │100年8月18日        │
│    │日期│                    │                    │
├──┼──┼──────────┼──────────┤
│    │法院│臺灣嘉義地方法院    │臺灣桃園地方法院    │
│  確├──┼──────────┼──────────┤
│  定│案號│99年度簡上字第150號 │99年度桃簡字第3191號│
│  判│    │                    │                    │
│  決├──┼──────────┼──────────┤
│    │確定│99年10月8日         │100年9月26日        │
│    │日期│                    │                    │
├──┴──┼──────────┼──────────┤
│   備     │上開有期徒刑已於100 │                    │
│   註     │年1 月25日執行完畢  │                    │
└─────┴──────────┴──────────┘